---
title: "Evaluación y Manejo de Pesquerías con Datos Limitados"
author: "Luis A. Cubillos (lucubillos@udec.cl)"
date: "04 Oct 2021"
always_allow_html: true
output:
   html_document:
     collapsed: no
     smooth_scroll: no
     theme: united
     toc: yes
     toc_depth: 4
     toc_float: yes
   world_document:
     toc: yes
     toc_depth: '4'
---

```{r setup, include=FALSE}
knitr::opts_chunk$set(echo = TRUE,warning = FALSE,message = FALSE)
```

# Presentación

[Luis A. Cubillos](https://www.scopus.com/authid/detail.uri?authorId=6701723759) es profesor asociado del [Departamento de Oceanografía](http://oceanografia.udec.cl/), [Facultad de Ciencias Naturales y Oceanográficas](https://www.naturalesudec.cl) de la [Universidad de Concepción](http://www6.udec.cl/pexterno/), investigador asociado del [Centro de Investigación Oceanográfica COPAS Sur-Asutral](http://www.sur-austral.cl/), CEO del Centro de Evaluación Pesquera y Manejo de Recursos SpA (CEPMAR).

# Introducción al curso

El curso Evaluación y Manejo de Pesquerías con Datos Limitados será dictado desde el 4 al 6 de Octubre de 2021 en el marco del **Simposio Iberoamericano de Ecología Reproductiva, Reclutamiento y Pesquerías** [V SIBECORP](http://www.vsibecorp.cetmar.org/index.php), organizado por la Red Iberoamericana de Investigación para el Uso Sostenible de los Recursos Pesqueros ([RED INVIPESCA](http://invipesca.cetmar.org)) y la [Universidad del Magdalena](https://www.unimagdalena.edu.co), en la ciudad de Santa Marta, Colombia, en alianza con la [Universidad Jorge Tadeo Lozano - Sede Santa Marta](https://www.utadeo.edu.co/es/santa-marta) y la [Universidad Nacional de Colombia-Sede Caribe](http://caribe.unal.edu.co).

El curso está dirigido a estudiantes, graduados y profesionales que se desempeñan en investigación pesquera, evaluación y manejo de pesquerías, destacando aspectos de biológia reproductiva, potencial reproductivo, y reclutamiento en la evaluaciuón y gestión pesquera. Considerando la importancia que el SIBECORP otorga a estos tópicos, y en especial en el énfasis de análisis de pesquerías con datos limitados, este curso pretende aumentar las capacidades de investigadores jóvenes en el análisis, evaluación y manejo de pesquerías con pocos datos. El énfasis estará puesto métodos empíricos basados en parámetros de historia de vida y modelos por recluta, métodos basados sólo en datos de captura y métodos basados en datos de frecuencia de tallas con un enfoque poblacional.

# Descripción

El manejo pesquero se sustenta en objetivos de manejo que se operativizan a través de procedimientos de manejo (PM), definidos por: a) un sistema de monitoreo para recolectar datos, b) un estimador de la situación del stock, ya sea un modelo de evaluación o un indicador; y c) una regla de control de la explotación, ya sea basada en mortalidad por pesca o capturas. La regla de control de la explotación se basa en estrategias de explotación genéricas, y se definen según umbrales o puntos biológicos de referencia objetivos y límites.

No obstante lo anterior, una fracción importante de las pesquerías actuales carecen de observaciones sistemáticas de datos o información ya sea dependientes o independientes de la pesquería. Esta situación genera incertidumbre e impone desafíos para los analistas y evaluadores de stock, administradores y usuarios. En este contexto, la investigación estratégica es fundamental para evaluar el desempeño de PM de pesquerías limitadas en datos, así como actualizar el estado con datos adicionales a ser recopilados.

# Objetivos

1. Conceptualizar el marco biológico para la explotación, identificar objetivos de manejo, indicadores de estatus y elaborar procedimientos de manejo en base a niveles (tiers).

2. Analizar la dinámica de poblaciones marinas explotadas sobre la base de parámetros de historia de vida, producción de juveniles (reclutamiento), y mortalidad por pesca.

3. Aplicar métodos empíricos y modelos de evaluación basado en datos de captura y modelos basados en datos de tallas.

4. Evaluar estrategias de explotación mediante simulación a través del enfoque de Evaluación de Estrategias de Manejo.

# Contenidos

1.	Objetivos de manejo, procedimientos de manejo, y evaluación de estrategias de manejo.

2.	Estrategias de explotación, reglas de control para la explotación basada en capturas, índices de abundancia y tallas.

3.  Parámetros de historia de vida, ¿cómo llenar el vacío y obtener puntos biológicos de referencia objetivos y límites?

4. Modelos de evaluación basados sólo en datos de captura (CMSY, OCOM,. 

5. Modelos de evaluación de stock basado en datos de tallas (LBI, LBSPR, otros).

6. Preparación de modelos de simulación utilizados como modelos operativo para evaluar estimadores y procedimientos de manejo.

# Programa

## Día 1: Conceptos básicos

Hora  | Tópicos
------------- | ----------------------------------------------------
8:00-9:30 | [Introducción a la evaluación de stock y manejo](https://luisacubillos.github.io/curso_sibecorp_evastock_datlim/Clases/clase_1_introductoria.pdf)
9:30-9:45 | Pausa y café
9:45-10:45 | [Algunos modelos de evaluación con datos limitados](https://luisacubillos.github.io/curso_sibecorp_evastock_datlim/Clases/clase_2_modelos_datalim.pdf)
10:45-11:00 | Pausa y café
11:00-12:00 | [Guía práctica: Demostración en R](https://luisacubillos.github.io/curso_sibecorp_evastock_datlim/Lab/Lab1_Guía_Práctica_Demo_DLM.pdf)

## Día 2: Simulación poblacional

Hora  | Tópicos
------------- | ----------------------------------------------------
8:00-9:30 | Parámetros de Historia de Vida y FishLife, Simulación Poblacional
9:30-9:45 | Pausa y café
9:45-10:45 | Guía práctica simulación poblacional - Tutorial Sim. Pop. Brama
10:45-11:00 | Pausa y café
11:00-12:00 | Evaluación de desempeño HCR basado en tallas

## Day 3: Evaluación de Estrategia de Manejo

Hora  | Tópicos
------------- | ----------------------------------------------------
8:00-9:30 | Análisis estructural datos de captura
9:30-9:45 | Pausa y café
9:45-10:45 | Regla de control empírica - Tutorial Sim. Pop. Brama
10:45-11:00 | Pausa y café
11:00-12:00 | Demo evaluación regla de control de captura empírica


# Requisitos

1. Entrenamiento básico en biología de poblaciones, biología pesquera, ecología marina y evaluación de poblaciones.

2. Capacidades y entrenamiento previo de trabajo con [R](https://cran.r-project.org) utilizando [Rstudio](https://www.rstudio.com), además de experiencia básica de trabajo con [R Markdown](https://rmarkdown.rstudio.com).

**Nota**: Para las prácticas y análisis de casos de estudio se requiere instalar R  Versión 4.1.0 (2021-05-18) o más reciente que esté disponible en el sitio [CRAN](https://cran.r-project.org), y RStudio Version 1.4.1717 o más reciente que esté disponible en el sitio [RStudio desktop](https://www.rstudio.com/products/rstudio/#rstudio-desktop) (versión gratuita para PC). Una buena alternativa es trabajar con [RStudio cloud](https://rstudio.cloud).

Se necesitará instalar los siguientes packages desde CRAN:

```{r, eval=FALSE}
install.packages(c("devtools","ggplot2","ggpubr","strucchange","LBSPR", "DLMtool"))
```

En relación con métodos basados sólo en capturas, se utilizará el paquete de [Free (2018) datalimited2: More stock assessment methods for data-limited fisheries. R package version 0.1.0](https://github.com/cfree14/datalimited2); i.e.,

```{r, eval=FALSE}
devtools::install_github("cfree14/datalimited2")
```

A su vez, se necesita instalar el package ```FishLife``` de Thorson (2017, 2020), el cual está disponible en el repositorio [GitHub de James Thorson](https://github.com/James-Thorson-NOAA/FishLife), i.e.,

```{r, eval=FALSE}
devtools::install_github("james-thorson/FishLife")
```

Se necesitará descargar los datos [aquí](https://luisacubillos.github.io/curso_sibecorp_evastock_datlim/Datos)
 y los tutoriales y códigos en R adicionales que se utilizarán para las demostraciones y sesiones prácticas.
 
Todos los archivos y códigos pueden ser descargados [aquí](https://github.com/LuisACubillos/curso_sibecorp_evastock_datlim) para trabajar "offline" (click 'Download ZIP' cerca de la parte superior para descargar).

# Referencias

Free, C. M. (2018) datalimited2: More stock assessment methods for data-limited fisheries. R package version 0.1.0. https://github.com/cfree14/datalimited2

Thorson, J. T., Munch, S. B., Cope, J. M., & Gao, J. (2017). Predicting life history parameters for all fishes worldwide. Ecological Applications, 27(8), 2262–2276. https://doi.org/10.1002/eap.1606 

Thorson, J. T. (2020). Predicting recruitment density dependence and intrinsic growth rate for all fishes worldwide using a data-integrated life-history model. Fish and Fisheries, 21(2), 237–251. https://doi.org/10.1111/faf.12427

