---
title: "Lab 1 Guía Práctica Evaluación con Datos Limitados"
author: Luis A. Cubillos
output:
  pdf_document: default
---

```{r setup, include=FALSE}
knitr::opts_chunk$set(echo = TRUE)
```

## Objetivos

### General

Aplicar algunos métodos de evaluación con datos limitados analizar el estatus y reconocer limitaciones.

### Específicos

1. Evaluación del estatus aplicando LBSPR a datos de frecuencia de longitudes.

2. Evaluación del estatus aplicando un método basado sólo en capturas.

## Tópicos

1. Evaluación de pesquerías con datos limitados.
2. Muestras de distribución de frecuencia de longitudes.
3. Parámetros de historia de vida ($M$, $K$, $L_{\infty}$).
4. Series de tiempo de capturas.
5. Clasificación de estatus en base a $C_max$.
6. Métodos basados sólo en captura (Only-catch).

## Datos

1. Frecuencia de tallas de la pesquería artesanal de reineta, _Brama australis_ (Chile), en el periodo 2004-2017. Los datos fueron obtenidos del “Programa de Seguimiento de Pesquerías Demersales Zona Centro-Sur” y “Programa de Seguimiento de Pesquerías Demersales Zona Sur-Austral” del Instituto de Fomento Pesquero de Chile.

2. Capturas anuales de reineta en Chile, periodo 1994-2020.

3. Capturas anuales de jibia, _Dosidicus gigas_, en el Pacífico Suroriental (Area 87). Datos recopilados de distintas fuentes por Payá (2018).

## Métodos

1. LBSPR (Hordyk et al., 2015a,b)

2. CMSY2 (Froese et al., 2017)

3. OCOM (Zhou et al., 2017a)

4. zBRT (Zhou et al., 2017b)

### Instalación de packages

```{r eval=FALSE}
install.packages("LBSPR")
devtools::install_github("cfree14/datalimited2")
```

## Modelo basado en tallas

### LBSPR

El método provee de una estimación de la razón desovante potencial (SPR), que en términos generales consiste en una razón en equilibrio entre el potencial reproductivo ($EPR$) de una población explotada respecto de una condición no explotada, i.e.,

$$SPR = \frac{EPR_{F}}{EPR_{F=0}}$$
El objetivo del método es estimar SPR a partir de datos de frecuencia de tallas. Asimismo, el método estima los parámetros de la curva de selectividad logística ($L_{50}$, $L_{95}$), y la razón entre la mortalidad por pesca y mortalidad natural $F/M$.

La selectividad a la talla se expresa usualmente por:

$$S_l = \frac{1}{1+\exp(-log(19)(l-L_{50})/(L_{95}-L_{50}))}$$

donde $l$ es la talla media, $L_{50}$ es la talla a la cual se vulnera el 50% de los individuos, y $L_{95}$ es la talla a la cual se vulnera 95% de los individuos. Visualmente es una curva asintótica, i.e.,


```{r }
l = seq(25,60,1)
L50 = 42
L95 = 49
Sj = 1/(1+exp(-log(19)*(l-L50)/(L95-L50)))
plot(l,Sj,ylim=c(0,1),las=1,type="l",ylab="Selectividad",xlab="LH (cm)")
text(50,0.4,expression(L50==42))
text(50,0.2,expression(L50==49))
```

Para evaluar el estatus, se requiere a lo menos:

* Una muestra representativa de la estructura de tamaños de la fracción vulnerable a la pesca.

* Parámetros: a) razón $M/K$, $L_{\infty}$

* Es un modelo basado en el equilibrio, de tal manera que varias opciones son posibles aquí.

* Permite simular la estructura de tallas esperada, crecimiento y curvas SPR y estatus.

* Ajuste a datos de longitud empíricos o estructura de tallas para estimar la razón de potencial reproductivo.


#### Preparación de los datos

La preparación de los datos de frecuencia de longitudes deben considerar los puntos medios de las clases de longitud en la primera columna, y valores numéricos para la frecuencia en columnas. Las medidas de longitud deben ser números, y cada columna representa un año diferente.

Por ejemplo, las primeras cuatro filas de los datos de frecuencia de tallas de reineta:

```{r}
lfd_reineta = read.csv("LFD_Brama_artesanal_total.csv")
knitr::kable(head(lfd_reineta,4))
```

#### Parámetros de historia de vida

Los parámetros de historia de vida fueron obtenidos de Moyano et al. (2017), según [Leal et al. (2017)](http://dx.doi.org/10.3856/vol45-issue5-fulltext-25)

$L_{\infty}=56.9 cm$

$K=0.18$

$M=0.35$

$M/K=1.9$

$Lm = 37.7 cm$ ($L50=37.7 cm$ y $L95=43 cm$ )

#### Modelos

* Modelos:

__M1__ : toda la serie de años

__M2__ : promedio móvil de 5 años, centrados en el tercero.

#### Estimación

La preparación de los datos de frecuencia de tallas y ajuste del modelo:

```{r echo=TRUE, message=FALSE,warning=FALSE}
library(LBSPR)
MyPars <- new("LB_pars")
MyPars@Species <- "Reineta"
#NOTA:La maxima longitud no puede ser menor que Linf
MyPars@Linf <- 56.9 # parametros Moyano
# Madurez
MyPars@L50 <- 37.7 #LEAL et al.2017
MyPars@L95 <- 43
#calcular M/K Langostino
MyPars@MK <- 1.94 #IFOP M=0.35, K=0.18
MyPars@L_units <- "cm"
Brama_LFD1 <- new("LB_lengths",
                  LB_pars=MyPars,
                  file="LFD_Brama_artesanal_total.csv",
                  dataType="freq",header=TRUE)
Brama_M1 <- LBSPRfit(MyPars, Brama_LFD1)
```

El ajuste del modelo M1 a los datos

```{r }
plotSize(Brama_M1)
```

Los resultados del ajuste:

```{r }
plotMat(Brama_M1)
```

Las estimaciones para el modelo M1

```{r }
plotEsts(Brama_M1)
```

Los parámetros de selectividad M1

```{r}
Brama_M1@Ests
```

La comparación con el Objetivo de Manejo M1, suponiendo que el PBR objetivo es 40% de la biomasa desovante inexplotada

```{r }
MyPars@SPR <- 0.4
yr <- 14
MyPars@SL50 <- Brama_M1@SL50[yr]
MyPars@SL95 <- Brama_M1@SL95[yr]
plotTarg(MyPars, Brama_LFD1, yr=yr)
```

Al considerar que LBSPR consiste en un modelo de equilibrio, una alternativa de preparación de los datos consiste en un promedio móvil de cinco años, indicando el tercer año como el indicador de años

```{r echo=FALSE, message=FALSE}
Brama_LFD2 <- new("LB_lengths",
            LB_pars=MyPars,
            file="LFD_Artesanal_Reineta_MA5yr.csv",
            dataType="freq",
            header=TRUE)
Brama_M2 <- LBSPRfit(MyPars, Brama_LFD2)
```

El ajuste del modelo M2 a los datos

```{r }
plotSize(Brama_M2)
```

Los resultados del ajuste:

```{r }
plotMat(Brama_M2)
```

Las estimaciones para el modelo M1

```{r }
plotEsts(Brama_M2)
```

Los parámetros de selectividad M1

```{r}
Brama_M2@Ests
```


La comparación con el Objetivo de Manejo M2, suponiendo que el PBR objetivo es 40% de la biomasa desovante inexplotada, se obtiene:

```{r }
MyPars@SPR <- 0.4
yr <- 10
MyPars@SL50 <- Brama_M2@SL50[yr]
MyPars@SL95 <- Brama_M2@SL95[yr]
plotTarg(MyPars, Brama_LFD2, yr=yr)
```


## Métodos basados en datos de captura

Los modelos que se utilizarán son tres de los más comunes, y consisten en estimaciones de estatus según el modelo de excedentes de producción logístico para el modelo de biomasa dinámica dada por:

$$B_{t+1}=B_t + rB_t(1-B_t/k)-C_t$$
donde $B_t$ es la biomasa del stock en el año $t$, $r$ es la tasa intrinseca de crecimiento poblacional (i.e., $r_{max}$), $k$ es la capacidad de carga (no confundir con el coeficiente de crecimiento corporal de von Bertalanffy), en tanto que $C_t$ es la captura en el año $t$.

El marco biológico para la explotación por defecto, viene dado por los siguientes puntos biológicos de referencia:

Biomasa inexplotada: $B_0 = k$

Biomasa objetivo: $B_{RMS}=k/2$

Biomasa límite: $B_{lim}=k/4$

Rendimiento máximo sostenido: $RMS=rK/4$

Mortalidad por pesca objetivo: $F_{RMS}=r/2$

### Datos de captura

Los datos de captura de reineta consisten en una serie de tiempo que cubre 27 años, desde 1994 a 2020, i.e.,

```{r}
reineta <- structure(list(
  yr = 1994:2020,
  ct = c(1186, 3930, 5585, 5998, 6332, 6828, 8159, 15156, 4429, 2645, 3764, 12707, 2517, 3743, 6160, 15199, 16977, 28814, 23079, 11955, 35975, 34218, 27586, 25267, 28175, 44288, 38109)),
  .Names = c("yr", "ct"),
  class = "data.frame",
  row.names = 1:27)
```

Un gráfico de las capturas clásico se puede representar por:

```{r}
library(datalimited2)
yt <- reineta$ct
captura_reineta <- ts(yt,start = 1994,frequency = 1)
plot(captura_reineta,ty="b",pch=19,ylim=c(0,max(reineta$ct)*1.2),las=1,ylab="Captura (toneledas)",xlab="Años")
```

#### Modelos

__OCm1__: CMSY2

__OCm2__: OCOM

__OCm3__: zBRT

#### Estimación

El modelo CMSY2 corresponde al método propuesto por Froese et al. (2017) en base a indicadores de resiliencia que pueden ser consultados en FISHBASE, mediante la función ``resilience(species="Brama australis")``. Sin embargo, la resiliencia no está disponible para esta especie y se asume que puede ser alta. Luego, la estimación es:

```{r}
catch = reineta$ct
yr = reineta$yr
OCm1 = cmsy2(year=yr, catch=catch, resilience="High")
```

El diagnóstico del ajuste se obtiene mediante la función:

```{r}
plot_dlm(OCm1)
```

La estimación de la biomasa con límites de confianza se obtiene de la siguiente manera:

```{r}
m1.Bt = OCm1$ref_ts$b
m1.Bt_l = OCm1$ref_ts$b_lo   
m1.Bt_h = OCm1$ref_ts$b_hi
plot(yr, m1.Bt, type="b", bty="n", pch=19,xlab="",ylab="Biomasa",ylim=c(0,max(m1.Bt_h)))
lines(yr, m1.Bt_l, lty=2)
lines(yr, m1.Bt_h, lty=2)
```

Para extraer los puntos biológicos de referencia, se utilza la siguiente función:

```{r}
CMSY1_ref_pts = OCm1[["ref_pts"]]
knitr::kable(CMSY1_ref_pts)
```

El método OCOM fue propuesto por Zhou et al. (2017a), y en su estimación se utiliza la siguiente función:

```{r}
OCm2 = ocom(year = yr, catch = catch, m = 0.35)
```

El diagnóstico del ajuste se obtiene mediante la función:

```{r}
plot_dlm(OCm2)
```

De igual manera, la trayectoria de la biomasa estimada es:

```{r}
m2.Bt = OCm2$ref_ts$b
m2.Bt_l = OCm2$ref_ts$b_lo   
m2.Bt_h = OCm2$ref_ts$b_hi
plot(yr, m2.Bt, type="b", bty="n", pch=19,xlab="",ylab="Biomasa",ylim=c(0,max(m2.Bt_h)))
lines(yr, m2.Bt_l, lty=2)
lines(yr, m2.Bt_h, lty=2)
```

Los puntos biológicos de referencia, se obtiene por:

```{r}
CMSY2_ref_pts = OCm2[["ref_pts"]]
knitr::kable(CMSY2_ref_pts)
```


Con propósitos comparativos, se puede aplicar el método BTR de Zhou et al. (2017b), a saber:

```{r}
OCm3 <- zbrt(year=yr, catch=catch)
```

**Nota**: el método zBRT de Zhou estima la saturación, que esequivalente al complemeto del agotamiento (S = 1 - Depletion); i.e.,

$$S = B/k = 0.5B/B_{RMS}$$
A partir de la serie de tiempo de captura se obtiene la saturación $B/k$, i.e.

```{r}
plot_dlm(OCm3)
```

Para extraer las series de tiempo:

```{r}
ts <- OCm3[["ts"]]
knitr::kable(ts)
```


## Ejercicios

### Ejercicio 1

1. Aplique LBSPR a datos de frecuencia de tallas que han sido filtrados con un promedio móvil cada siete años para inducir una estructura de tallas en equilibrio. Compare los resultados. Los datos están disponibles en la carpeta datos en un archivo delimitado por coma, i.e.,  ``LFD_Artesanal_Reineta_MA7yr.csv``.

2. Aplique los modelos basados sólo en captura a datos de jibia, _Dosidicus gigas_, que corresponden a registros totales en el Pacífico Suroriental, Area 87 (Payá, 2018). Discuta brevemente los resultados encontrados y comente sobre el estatus del calamar.


## Referencias

Free CM (2018) datalimited2: More stock assessment methods for data-limited fisheries. R package version 0.1.0. https://github.com/cfree14/datalimited2

Froese, R., Demirel, N., Coro, G., Kleisner, K.M., Winker, H. 2017. Estimating fisheries reference points from catch and resilience. Fish and Fisheries 18(3): 506-526. http://onlinelibrary.wiley.com/doi/10.1111/faf.12190/abstract

Hordyk, A.R., Ono, K., Sainsbury, K.J., Loneragan, N., Prince, J.D. 2015a. Some explorations of the life history ratios to describe length composition, spawning-per-recruit, and the spawning potential ratio. ICES Journal of Marine Science 72: 204 - 216. https://doi.org/10.1093/icesjms/fst235

Hordyk, A.R., Ono, K., Valencia, S.R., Loneragan, N.R., Prince, J.D. 2015b. A novel length-based empirical estimation method of spawning potential ratio (SPR), and tests of its performance, for small-scale, data-poor fisheries. ICES Journal of Marine Science 72, 217 – 231. https://doi.org/10.1093/icesjms/fsu004

Leal, E., Díaz, E., Claramunt, G. 2018. Advances in reproductive study of Pacific pomfret (_Brama australis_) in Chile central coast. Latin American Journal of Aquatic Research 45(5), 1079-1084. http://dx.doi.org/10.3856/vol45-issue5-fulltext-25

Payá, I. 2018. Estatus y posibilidades de explotación biológicamente sustentables de los principales recursos pesqueros nacionales al año 2018. Jibia. Informe 3 Consolidado  Instituto de Fomento Pesquero.  110 pp. +  4 anexos.

Zhou, S., Punt, A.E., Smith, A.D.M., Ye, Y., Haddon, M., Dichmont, C.M., Smith, D.C. 2017a. An optimised catch-only assessment method for data poor fisheries. ICES Journal of Marine Science 75, 964–976. https://doi.org/10.1093/icesjms/fsx226

Zhou, S., Punt, A.E., Yimin, Y., Ellis, N., Dichmont, C.M., Haddon, M., Smith, D.C., Smith, A.D.M. 2017b. Estimating stock depletion level from patterns of catch history. Fish and Fisheries 18(4), 742–751. https://doi.org/10.1111/faf.12201
