---
title: "Lab 2 Guía Práctica FishLife y Curva de Producción"
author: "Luis A. Cubillos"
date: "10/5/2021"
output:
  pdf_document: default
  html_document: default
---


## Objetivos

* Utilizar FishLife para obtener parámetros de historia de vida

* Graficar trayectorias de crecimiento, madurez y sobrevivencia con la edad

* Aprender a calcular la Biomasa Desovante por Recluta en función de la mortalidad por pesca.

*	Cálculo de la línea de reemplazo no explotada y del steepness para obtener una relación stock-recluta relativa

* Cálculo de curvad de producción equilibradas

## Instalación de los paquetes a utilizar

```
install.packages("devtools")
install.packages("TMB")
devtools::install_github("james-thorson/FishLife")
```

## Parámetros de historia de vida

```{r}
library( FishLife )
```

Para resumir los parámetros de _FishLife_ es conveniente considerar una función _ad hoc_, tal como la siguiente:

```{r}
crea_lh_list <- function(lh,puntual=TRUE,seed = NULL){
  Linf = exp(lh[[1]]$Mean_pred[1])
  K = exp(lh[[1]]$Mean_pred[2])
  Winf = exp(lh[[1]]$Mean_pred[3])
  tmax = exp(lh[[1]]$Mean_pred[4])
  tm = exp(lh[[1]]$Mean_pred[5])
  M = exp(lh[[1]]$Mean_pred[6])
  Lm = exp(lh[[1]]$Mean_pred[7])
  a = Winf/Linf^3
  b = 3
  # Relación stock-recluta
  h = lh[[1]]$Mean_pred[13]
  sigmar = exp(lh[[1]]$Mean_pred[12])
  rho = exp(lh[[1]]$Mean_pred[10])
  # Funciones
  A <- ceiling(tmax)
  t0 <- -10^(-0.392 - 0.275*log10(Linf)-1.038*log10(K))
  edad <- seq(1,A,1)
  lt <- Linf*(1-exp(-K*(edad-t0)))
  wt <- Winf*(1-exp(-K*(edad-t0)))^3
  dm = 2
  pm <- 1/(1+exp(-(lt-Lm)/dm))
  out_lh <- NULL
  out_lh$Linf <- Linf
  out_lh$K <- K
  out_lh$t0 <- t0
  out_lh$Winf <- Winf
  out_lh$tmax <- tmax
  out_lh$tm <- tm
  out_lh$M <- M
  out_lh$Lm <- Lm
  out_lh$a <- a
  out_lh$b <- b
  out_lh$dm <- dm
  out_lh$h <- h
  out_lh$sigmar <- sigmar
  out_lh$rho <- rho
  out_lh$edad <- edad
  out_lh$lt <- lt
  out_lh$wt <- wt
  out_lh$pm <- pm
  return(out_lh)
}
```

### Ejemplo de aplicación

Obtener parámetros con _FishLife_:

```{r}
gen = "Lutjanus"
spp = "campechanus"
gen = "Cilus"
spp = "gilberti"
gen = "Scomber"
spp = "japonicus"
gen = "Brama"
spp = "australis"
op <- par()
m1 <- Plot_taxa(Search_species( Genus=gen, Species = spp)$match_taxonomy, mfrow=c(2,3) )
```

Una vez obtenida la estimación de parámetros, se debe crear una lista con los parámetros de interés para los análisis subsiguientes:

```{r}
lh <- crea_lh_list(lh=m1)
```

Luego, se pueden obtener las trayectorias del crecimiento en longitud con la edad:

```{r}
plot(lh$edad,lh$lt,type="b",xlim=c(0,max(lh$edad)),ylim=c(0,max(lh$lt)*1.2),las=1,xlab="Edad",ylab="Longitud (cm)")
```

La trayectoria del peso promedio corporal con la edad:

```{r}
plot(lh$edad,lh$wt,type="b",xlim=c(0,max(lh$edad)),ylim=c(0,max(lh$wt)*1.2),las=1,xlab="Edad",ylab="Peso total (gr)")
```

La madurez en función de la edad:

```{r}
plot(lh$edad,lh$pm,type="b",xlim=c(0,max(lh$edad)),ylim=c(0,max(lh$pm)*1.2),las=1,xlab="Edad",ylab="Madurez")
```

## Biomasa desovante por recluta

Para calcular la biomasa desovante por recluta no explotada (cuando la mortalidad por pesca es igual a cero), se utiliza la siguiente expresión

$$SPR_{F=0} = \sum_{j=1}^{A} m_j w_j n_j \exp (- \tau M)$$

donde

$m_j$ = fracción de individuos maduros a la edad j.

$w_j$ = peso promedio de los individuos a la edad j.

$n_j$ = numéro de individuos por recluta a la edad j (sobrevivencia relativa).

$\tau$ = fracción en año del mes que ocurre el desove.

$M$ = tasa instantánea de mortalidad natural.

Asimismo, la biomasa desovante por recluta explotada es:

$$SPR(F) = \sum_{j=1}^{A} m_j w_j n_j \exp (- \tau ( M+v_{j} F))$$

donde $SPR(F)$ implica biomasa desovante en función de la tasa instantánea de mortalidad por pesca, y $v_j$ es la selectividad o patrón de explotación en función de la edad. La selectividad por lo general es cero en las edades juveniles inmaduras y 1 para las edades más viejas. Estos valores dependen de la probabilidad de selección del arte de pesca y del proceso de reclutamiento de los especímenes a la zona de pesca.

Para calcular la biomasa desovante por recluta es preferible utilizar una función como la siguiente

```{r }
SPRFmort <- function(Fmort,Tspw){
	     n <- length(Fmort)
	     amax <- length(age)
	     spr <- rep(0,n)
	     npr <- rep(0,amax)
	     ypr <- rep(0,n)
	     npr[1] <- 1
	     for(j in 1:n){
          for(i in 2:amax)
	        {
	         npr[i] <- npr[i-1]*exp(-(M+Fmort[j]*Sel[i-1]))
   	        }
   	       for(i in 1:amax)
   	        {
   	        spr[j] <- spr[j]+npr[i]*Ph[i]*W[i]*exp(-(M+Fmort[j]*Sel[i])*Tspw)
   	        ypr[j] <- ypr[j]+Fmort[j]*Sel[i]*npr[i]*W[i]*(1-exp(-(M+Fmort[j]*Sel[i])))/(M+Fmort[j]*Sel[i]) 
   	         }
          }
         Pspr <- spr/spr[1]*100
         out <- NULL
         out$SPRo <- spr[1]
         out$spr <- spr
         out$Pspr <- Pspr
         out$ypr  <- ypr
         assign("out",out,pos=1)
	     }
```

Luego, dado valores a la mortalidad por pesca y conocida la selectividad, el peso y la madurez a la edad, y la tasa de mortalidad natural se puede calcular la biomasa desovante por recluta. La mortalidad por pesca y la selectividad viene dada por:

```{r}
Fmort <- seq(0,1.5,0.01) # Mortalidad por pesca
Sel <- lh$pm #selectividad=madurez
plot(lh$edad,Sel,type="b",xlim=c(0,max(lh$edad)),ylim=c(0,1),las=1,xlab="Edad",ylab="Selectividad")
```

Se copia la edad, peso, madurez, mortalidad natural y se asigna un valor a la época de desove; i.e.,

```{r}
age <- seq(1,lh$tmax,1)
W <- lh$wt #peso promedio a la edad
Ph <- lh$pm # fracción de madurez a la edad
M = lh$M # tasa de mortalidad natural
Tspw=7/12 #epoca de desove
Out <- SPRFmort(Fmort,Tspw) # Se llama  a la función previa y se guardan los resultados en Out
```

La biomasa desovante por recluta es

```{r}
plot(Fmort,Out$spr,ylab="Biomasa desovante por recluta (gr)",xlab="Mortalidad por pesca (F)")
```


La razón de potencial reproductivo consiste en dividir cada valor de $SPR(F)$ por $SPR_{F=0}$, a esta razón se le denomina spawning potential ratio (SPR); i.e.,

```{r }
plot(Fmort,Out$Pspr,ylab="SPR (%)",xlab="Mortalidad por pesca (F)")
```

El rendimiento por recluta (YPR), es:

```{r}
plot(Fmort,Out$ypr,ylab="YPR (gr)",xlab="Mortalidad por pesca (F)")
```

## Relación stock-recluta

### Línea de reemplazo no explotada

La pendiente de la línea de reemplzo no explotada entre el reclutamiento y la biomasa desovante, se obtiene a partir del inverso de $SPR_{F=0}$; i.e.,

$$\phi = SPR_{F=0}$$

El inverso de $\phi$ se puede multiplicar por los valore de $SPR(F)$ para graficar la línea de reemplazo; i.e.,

```{r}
# Línea de reemplazo
sb <- seq(0,Out$SPRo,length=length(Fmort))
phi = Out$SPRo
rps <- 1/phi
lr <- rps*sb
plot(sb,lr,type="l",lty=2,las=1,ylab="Reclutamiento relativo",xlab="Biomasa desovante por recluta")
points(Out$SPRo,1,pch=19,col="green")
```

### Parámetros de la relación stock-recluta

Con el steepness ($h$), $S_0=SPR_{F=0}$ y  $R_0=1$ es posible calcular los parámetros de la relación stock-recluta del modelo de Beverton y Holt; a saber:

$$\alpha = \frac{(1-h)S_0}{4hR_0}$$

$$\beta = \frac{(5h-1)}{4hR_0}$$

Luego los valore de biomasa desovante por recluta en función de F ($SPR(F)$) se pueden transformar a biomasa desovante relativa, y luego a reclutamiento relativo; i.e.,

```{r}
h <- lh$h
R0=1
S0 = phi*R0
spr = Out$spr
alpha <- (1-h)/(4*h)*(S0/R0)
beta  <-  (5*h-1)/(4*h*R0)
Srel <- (spr - alpha)/(beta)
Rrel <- Srel/(alpha + beta*Srel)
```

Ahora se puede graficar la realación stock-recluta relativa, donde el punto verde indica la condición no explotada y el punto rojo define el steepness, una situación límite a partir del cual el reclutamiento disminuye rápidamente.

```{r}
plot(sb,lr,type="l",lty=2,las=1,ylab="Reclutamiento relativo",xlab="Biomasa desovante por recluta (gr)")
lines(Srel,Rrel,lwd=1.5)
points(S0,1,pch=19,col="green")
points(0.2*S0,h*R0,pch=19,col="brown")
```

### Curvas de producción

Con los datos hasta aquí obtenidos, es factible obtener una curva de captura relativa en función de la mortalidad por pesca transformado el rendimiento por recluta $YPR$; i.e.

```{r}
plot(Fmort,Out$ypr,type="l",lwd=1.5,ylim=c(0,max(Out$ypr)*1.2),las=1,ylab="YPR",xlab="Mortalidad por pesca (F)")
```

Por lo tanto el reclutamiento relativo; i.e.

$$Yrel = YPR * Rrel$$

```{r}
Yrel = Out$ypr*Rrel
plot(Fmort,Yrel,type="l",lwd=1.5,ylim=c(0,max(Yrel)*1.2),las=1,ylab="Captura relativa",xlab="Mortalidad por pesca (F)")
```

```{r}
plot(Srel,Yrel,type="l",lwd=1.5,ylim=c(0,max(Yrel)*1.2),las=1,ylab="Captura relativa",xlab="Biomasa (S)")
```

## Instrucciones

1) Repetir este script para una especie con datos limitados y familiarizarse con supuestos, ecuaciones y procedimiento de cálculo.

